臺灣雲林地方法院民事簡易判決
110年度港簡字第118號
原      告  吳政翰  
被      告  林志成  
上列當事人間債務人異議之訴事件，本院於民國110年11月25日
言詞辯論終結，判決如下：
    主  文
確認被告就雲林縣○○鄉○○○○○000○○鄉○○○○○○○00號調解書所載如
附表編號1所示之債權，於超過新臺幣58萬元之部分對原告不存
在。
原告其餘之訴駁回。
訴訟費用由被告負擔。
    事實及理由
壹、程序方面：
　　按確認法律關係之訴，非原告有即受確認判決之法律上利益
    者，不得提起，民事訴訟法第247條第1項前段定有明文。所
    謂即受確認判決之法律上利益，係指法律關係之存否不明確
    ，原告主觀上認其在法律上之地位有不安之狀態存在，且此
    種不安之狀態，能以確認判決將之除去者而言，若縱經法院
    判決確認，亦不能除去其不安之狀態者，即難認有受確認判
    決之法律上利益（最高法院52年台上字第1240號判決參照）
    。本件被告執如附表所示之調解書（下稱系爭調解書）聲請
    對原告強制執行，經本院以110年度司執字第19073號強制執
    行事件（下稱系爭執行程序）受理在案。原告否認系爭調解
    書之部分債權存在，是兩造就系爭調解書部分債權之存否既
    有不明，此等不安之狀態可經由確認判決予以除去，有即受
    確認判決之法律上利益，原告於提起本件訴訟，請求確認系
    爭調解書部分債權不存在，應有確認利益，合先敘明。
貳、實體方面：
一、原告主張：被告持系爭調解書就如附表編號1所示債權及如
    附表編號2所示給付方法，於新臺幣（下同）32萬元範圍內
    對原告聲請強制執行，經本院以系爭執行程序受理在案，被
    告並於系爭執行程序同時主張就被告所承攬施作工程之雲林
    縣○○鎮○街段000地號土地，及其上興建中未辦保存登記建物
    有法定抵押權（法定抵押權部分嗣經被告撤回強制執行之聲
    請，下稱系爭工程）。然兩造當初成立調解，係因為被告積
    欠益勝實業有限公司（下稱鐵工廠）、板模行材料款共32萬
    元，無法順利進料施工，使得系爭工程工期延宕，原告為使
    系爭工程如期施工、完工，且因調解當日鐵工廠、板模行之
    負責人並未到場，所以才約定以記載原告給付被告32萬元之
    方式成立調解。原告於調解成立後，已經分別將24萬元、8
    萬元款項直接給付鐵工廠、板模行，而代被告清償被告積欠
    鐵工廠、板模行之債務，依民法第309條、第310條第3款規
    定，就被告因此受利益之限度內，原告依系爭調解書約定對
    被告之32萬債務亦應已生清償之效力，惟被告竟仍持系爭調
    解書對原告聲請強制執行，故提起本件訴訟。並聲明：㈠系
    爭執行程序應予撤銷；㈡確認被告依系爭調解書約定對原告
    之32萬債權不存在。
二、被告則以：被告為包商，工程相關費用應先給付給被告，再
    由被告分配給下包或材料商。被告確實有積欠鐵工廠與板模
    行32萬元，導致工程無法進行，鐵工廠與板模行應該都已經
    有拿到錢，原告也是為了被告才償還32萬元，但被告本人沒
    有拿到這筆費用，且積欠鐵工廠金額中之18萬元屬於追加工
    程費用，該部分不在系爭工程範圍內，不應算在被告身上。
    從工程總價來看被告並沒有受有利益，被告拿到的錢不夠支
    出，所以原告還是要給付32萬元。並聲明：原告之訴駁回。
三、經兩造協議簡化爭點如下（見本院卷第138頁、第151頁、第
    155頁至第156頁）：
  ㈠不爭執事項：
  ⒈兩造間簽立系爭調解書，約定原告應給付被告90萬元，其中
    第一期原告應給付被告32萬元。其餘金額為尾款，待系爭工
    程完工後給付（尾款部分非本件審理範圍）。
  ⒉原告已替被告清償被告積欠板模行之8萬元費用，被告放棄上
    開32萬元中8萬元部分之債權。
  ⒊原告已替被告清償被告積欠鐵工廠之6萬元費用，原告因此另
    清償上開32萬元中之6萬元部分債權。
  ㈡爭執事項：
  ⒈原告依系爭調解書約定，應給付被告之第一期款項32萬元中
    ，經扣除上開不爭執事項⒉、⒊所示金額後剩餘之18萬元款項
    ，是否已因原告代被告向鐵工廠清償，而依民法第309條、
    第310條第3款規定發生清償效力？原告請求確認上開32萬之
    債權不存在，有無理由？
  ⒉原告主張已經代被告向第三人為清償，是否發生排除系爭執
    行程序之效果？原告請求撤銷系爭執行程序，有無理由？
四、得心證之理由
  ㈠被告就系爭調解書所載如附表編號1所示之債權，於超過58萬
    元之部分對原告不存在：　　
　⒈按向第三人為清償，經其受領者，於債權人因而受利益之限
    度內，有清償之效力，民法第310條第3款定有明文。原告主
    張上開事實，業據原告提出鐵工廠請款單、銷貨明細資料報
    表、匯款申請書、地磅單、秤量傳票為證（見本院卷第15頁
    至第27頁），核與證人即鐵工廠負責人周蘿莉證稱：因被告
    積欠24萬元款項，鐵工廠停止供應鋼筋等材料，導致系爭工
    程停擺，經證人聯絡原告並告知此情後，原告為了讓系爭工
    程順利進行，便由原告代被告先行結清被告積欠鐵工廠之費
    用，且該費用既已由原告結清，當然不會再跟被告請求償還
    等語相符。此外，被告亦不爭執確實因為被告積欠鐵工廠及
    板模行32萬元，導致系爭工程無法進行等情，則本院依上開
    證據調查之結果，堪信原告主張為真實。
　⒉被告雖辯稱其積欠鐵工廠金額中之18萬元屬於追加工程費用
    ，該部分不在系爭工程範圍內，不應算在被告身上，且從工
    程總價來看被告並未實際受有利益云云。惟查，被告於本院
    審理時已先自承確實積欠鐵工廠24萬元，並因此導致系爭工
    程無法進行，然嗣又改稱積欠鐵工廠之24萬元中，有18萬元
    部分是原告自行向鐵工廠進料，不應由被告負責，後又改稱
    32萬元都是被告要給下包的費用，並表示原告有要求被告加
    蓋系爭工程追加部分，但鐵工廠不提供材料，才由原告幫忙
    支付等語，其說詞反覆，已有可疑，難以採信。此外，被告
    於本院審理中自承知悉原告係代被告償還鐵工廠費用，並表
    示可以接受原告直接將費用給付鐵工廠等語，且關於被告積
    欠鐵工廠24萬元等情，業經證人證稱為被告所積欠明確，均
    堪認被告積欠鐵工廠24萬元為真實。況無論被告積欠鐵工廠
    24萬元之金額如何計算得出，亦不論該金額是否包含追加工
    程項目，或被告是否因系爭工程而獲有承攬工程之利益，被
    告既確實積欠鐵工廠24萬元，被告亦知悉原告代被告向鐵工
    廠清償之情形，並表示可以接受原告直接對鐵工廠為清償，
    且因原告代替被告對鐵工廠為清償，而使被告於該範圍內享
    有毋庸再對鐵工廠為清償之利益，則依上開規定，加計如上
    開不爭執事項⒉、⒊被告已同意放棄或承認已受清償之部分後
    ，本件原告主張依系爭調解書約定所負之32萬元債務，已因
    原告向第三人即被告之債權人為清償而消滅等情，即堪認定
    。
　㈡系爭執行事件之強制執行程序業已終結，無從撤銷：
  ⒈按執行名義成立後，如有消滅或妨礙債權人請求之事由發生
    ，債務人得於強制執行程序終結前，向執行法院對債權人提
    起異議之訴，強制執行法第14條第1項定有明文。據此，倘
    執行程序已經終結，執行程序即無從撤銷。
  ⒉經查，被告聲請對原告為系爭執行程序，其聲請內容為：①被
    告就雲林縣○○鎮○街段000地號土地及其上興建中未辦保存登
    記建物有法定抵押權；②請求就如附表編號1、2所示之32萬
    元債權為強制執行，有被告民國110年5月31日民事聲請強制
    執行狀在卷可參（見系爭執行程序卷宗第1頁）。就上開①部
    分，被告已於110年6月25日具狀撤回對上開土地部分強制執
    行之聲請；又經本院執行處會同被告於110年10月20日至現
    場履勘時，被告復當場撤回對上開建物部分強制執行之聲請
    ，有被告110年6月25日民事聲請強制執行狀、本院履勘筆錄
    及本院執行處函稿在卷可稽（見系爭執行程序卷宗第7頁、
    第70頁至第71頁）。就上開②部分，業經本院執行處於110年
    7月6日以執行命令扣押原告於第三人四湖郵局之存款48,203
    元，並於110年8月4日以執行命令將原告對第三人四湖郵局
    之存款債權移轉於被告，被告亦已收取原告之存款債權，有
    上開執行命令及四湖郵局民事陳報狀附卷可按（見系爭執行
    程序卷宗第24頁、第36頁、第47頁）。此外，系爭執行程序
    亦經本院執行處發給債權憑證而終結（見系爭執行程序卷宗
    第75頁至第76頁）。綜上所述，系爭執行程序既已終結，依
    前開說明，原告請求撤銷系爭執行程序部分，即無從准許，
    應予駁回。
五、從而，原告請求確認被告如主文第1項所示之債權不存在，
    為有理由，應予准許。逾此範圍之請求，即無理由，應予駁
    回。
六、本件事證已臻明確，當事人其餘攻擊防禦方法及所提證據，
     經審酌後，核與判決結果不生影響，爰不逐一論述，併此敘明
    。
七、訴訟費用負擔之依據：民事訴訟法第79條。
中　　華　　民　　國　　110 　年　　12　　月　　16　　日
                      北港簡易庭  法  官  詹皇輝
以上正本證明與原本無異。
如不服本判決，應於送達後20日內，向本院北港簡易庭提出上訴
狀並表明上訴理由，如於本判決宣示後送達前提起上訴者，應於
判決送達後20日內補提上訴理由書（須附繕本）。
中　　華　　民　　國　　110 　年　　12　　月　　16　　日
　　　　　　　　　　　　　　　　　書記官　伍幸怡
附表：
雲林縣○○鄉○○○○○000○○鄉○○○○○○○00號調解書    當事人 聲請人 林志成（即本件被告）   對造人 吳政翰（即本件原告）  原因事實 兩造人願意就聲請人於民國109年12月下旬，承包對造人坐落於北港鎮新街段856地號上之建築工程等，至今因部分工程未完成，致產生工程暨工程款糾紛。兩造經調解成立，其內容如下：   編號 調解成立內容（除括號補充及格式調整外，其餘文字照錄）  備註 1 對造人（即本件原告）願意以新臺幣90萬元整，給付聲請人（即本件被告）作為尚未給付之工程材料款項，而聲請人應於民國110年5月30日前，將該建築之外牆、使用執照及一、二樓（包括衛浴、地、壁磚等）全部完工，聲請人願意接受而和解之。  被告僅就新臺幣32萬元部分聲請強制執行，原告亦僅請求確認該32萬元部分之債權不存在而提起本件訴訟，故逾此範圍之部分，非本件審理範圍。 2 （給付方法）兩造約定於民國110年4月15日，對造人以現金新臺幣32萬元整，給付聲請人林志成親收   3 （給付方法）餘額新臺幣58萬元整，於民國110年5月30日完工後給付   4 （給付方法）兩造另約定聲請人如於民國110年6月8日止未完成上開工程，應給付對造人新臺幣50萬元整。   5 兩造人履行調解內容後，兩造人願意捨棄與本案有關之一切民事請求權。